臺灣高雄地方法院刑事判決　　　　　　　94年度訴字第1364號
公　訴　人　臺灣高雄地方法院檢察署檢察官
被　　　告　丙○○　男　43歲.
指定辯護人　本院公設辯護人丁○○
上列被告因強盜等案件，經檢察官提起公訴（94年度偵字第1500
號、第6462號），本院判決如下：
    主  文
丙○○意圖為自己不法之所有，攜帶兇器，以強暴至使不能抗拒
，而使他人交付其物，處有期徒刑拾貳年，扣案之膠帶壹條沒收
；又變造身分證，足以生損害於公眾及他人，處有期徒刑月，
扣案之變造「彭錦華」身分證上「丙○○」之相片壹張沒收；應
執行有期徒刑拾貳年貳月，扣案之膠帶壹條及變造「彭錦華」身
分證上「丙○○」之相片壹張均沒收；又故意毀損幣券，致不堪
行使，處罰金新台幣貳佰零肆萬元，罰金如易服勞役，以罰金總
額與陸個月之日數比例折算。
    事  實
一、丙○○前曾於民國（下同）91年間在位於高雄市三民區○○○路266 號9 樓之陽禾公司擔任副總經理，而認識同為上開
 　 地址尖美建設開發股份有限公司（下稱尖美建設公司）員工
 　 甲○○、戊○○及乙○○，且與乙○○自93年初交往而為男
 　 女朋友。丙○○因其國小同學何民玉向他人調借新台幣（下
    同）50萬元供其週轉，急需還款而計劃犯案；乃基於強盜之
    犯意，先於93年12月18日13時許，從不知情之乙○○皮包內
    取走尖美建設公司之鐵捲門遙控器予以複製後，再放回該皮
    包，並於93年12月19日15時許，前往尖美建設公司觀察環境
    擬伺機行動。93年12月20日9 時30分許，丙○○攜帶客觀上
    足供凶器使用之水果刀1 把及手套1 付，先至家樂福購買1
    頂米色鴨舌帽、1 件灰色Ｔ恤並撿拾2 只紙箱（1 大1 小）
    備用，換衣後再至7-11及全家便利商店買了2 捲膠帶、1 雙
    絲襪、香煙、麵包與上開水果刀、手套一同放入該紙箱內，
    搭乘計程車至尖美建設公司，以搬運紙箱假裝成工人之方式
    ，利用上開複製之搖控器開啟鐵捲門潛入尖美建設公司內，
    再戴上絲襪及手套、鴨舌帽為掩飾，等候員工前來；其並基
    於妨害自由及傷害之犯意，至當日上午十時三十分許，見戊○○進入該辦公室，乃持其所有之水果刀架於戊○○脖子上
    ，喝令其不要動，經戊○○將該刀撥落於地，二人乃發生扭
    打，致戊○○自九樓樓梯滾落八樓樓梯，受有頭部外傷、頭
    皮血腫、右眼睫膜下出血等傷害，而遭丙○○拖至九樓辦公
    室，以辦公室內之尼龍繩反綁其雙手，並以其所攜帶之膠帶
    矇住戊○○之眼睛，剝奪其行動自由，致使戊○○不能抗拒
    。丙○○繼續在該處等待，至同日下午約三時三十分許，見
    尖美公司之會計乙○○進入該辦公室，即以左手勒住其脖子
    ，以辦公室內之窗簾布綁住其雙手、雙腳及眼睛、嘴巴，剝
    奪其行動自由，致使其不能抗拒。同日下午四時三十分許，
    該公司副總經理甲○○進入該辦公室，丙○○即持上開水果
    刀架住其脖子，喝令其不要動，並將其壓制於地，致使其不
    能抗拒，並矇住其雙眼、將其雙手、雙腳捆綁，毆打其身體
    ，並持該水果刀輕劃其左大腿（此部分未成傷）、割傷其左
    手大拇指，致其左手裂傷、左腎裂傷、左側血胸、心臟鈍傷
    合併心包積液、心肌鈍傷、右側肋膜積液、上門齒斷裂四枚
    ，以此手段，致使甲○○不能抗拒，而迫使甲○○交出金庫
    之鑰匙，打開金庫，取出右上角之抽屜打開後，丙○○即將
    該抽屜內之現金20萬元取走，丙○○復以水果刀將金人另一
    鐵盒子撬開取走內之142 萬元，並取走甲○○所有之手機及
    汽車鑰匙，再以同先前潛入之搬運紙箱假裝成工人方式離去
    。隨後，丙○○再搭計程車至高雄市○○區○○路上之城市
    光廊，將上開作案所使用之2 個紙箱、衣服、手套、水果刀
    等作案工具及煙蒂丟棄在垃圾桶內，並至六合夜市購買衣服
    及鞋子換穿，復將甲○○所有之手機及汽車鑰匙、上開複製
    之鐵捲門遙控器丟棄在民生路與河東路一帶之愛河內。俟93
    年12月21日早上，丙○○即乘莒光號火車回其位於台中市○○區○○街501 號與劉素杏合租之住處，交付10萬元予不知
    情之劉素杏支付房租、電話費及先前積欠劉素杏之薪資劉素
    杏代為刷卡之汽車修理費，並請劉素杏幫忙匯款50萬元予何
    民玉，且又於93年12月21日14時許，在其上開住處，為逃避
    警方追緝，將其於93年11月底在台中市○○路拾獲後意圖為
    自己不法所有而侵占之「彭錦華」身分證換貼上「丙○○」
    之照片而加以變造備用，足生損害於彭錦華及國家戶政機關
    管理之正確性。嗣於93年12月24日晚間，丙○○在台中縣豐
    原市○○路143 號之同慶中醫診所5 樓（起訴書誤載為空屋
    ），因見樓下有許多人，乃誤認為被警方包圍，而將上開強
    盜得來所餘之102 萬元幣券焚毀。經警據報後循線偵辦，而
    於94年1 月8 日16時許，在台中縣太平市○○○路160 號拘
    獲丙○○，並當場查獲上開變造之身分證1 枚。
二、案經甲○○、戊○○、乙○○訴請高雄市政府警察局三民第
　　二分局移送台灣高雄地方法院檢察署檢察官偵查起訴。
    理  由
一、按被告以外之人於偵查中向檢察官所為陳述，除顯有不可信
    之情況者外，得為證據；又被告以外之人於審判外之陳述，
    雖不符前4 條之規定，而經當事人於審判程序同意作為證據
    ，法院審酌該言詞陳述或書面陳述作成時之情況，認為適當
    者，亦得為證據，刑事訴訟法第159 條之1 第2 項、第159
    條之5 分別定有明文。經查，本件被害人甲○○、戊○○、
    乙○○及證人劉素杏、洪正龍於警訊中之陳述，雖均係被告
    以外之人於審判外之陳述，性質上屬傳聞證據，惟經被告同
    意作為證據，又本院審酌該言詞陳述作成時之情況，並查無
    其他不法之情狀，而證人甲○○、戊○○、乙○○、劉素杏
    等人於偵查中之陳述，亦無顯不可信之情形，自均有證據能
    力，而得為作本件之證據，先此敘明。
二、上開犯罪事實業據被告丙○○於偵查及本院審理中坦承不諱
    ，核與證人即被害人甲○○、戊○○、乙○○於警訊及偵查
    中及證人劉素杏、葉進明、洪正龍於警訊中證述之情節相符
    ，復有7-11、全家便利商店、家樂福之發票影本共3 紙，台
    中縣豐原市○○路143 號及附近現場相片19張、強盜現場採
    證相片1 本共111 張、迪諾遊樂場監視器畫面5 紙、及華南
    銀行提款機錄影帶照片1 紙、尖美建設大樓監視器畫面及解
    說3 紙、高雄市政府警察局刑事鑑識中心現場勘查報告1 份
    、高雄醫學大學附設中和紀念醫院診斷證明書2 份附卷可查
    ，並有被告供本件犯罪用之NO32A 尼龍繩及N33A尼龍繩各1
    條（非被告所有）、膠帶1 條（被告所有）及變造之身分證
    1 枚、新台幣灰燼1 袋扣案可憑，罪證明確，被告上開犯行
    堪以認定。
三、經查水果刀持以加之人體足致嚴重之傷害，為客觀上可作為
    兇器使用之物，核被告所為，係分別犯有刑法第330 條第1
    項加重強盜罪、第277 條第1 項傷害罪、第302 條第1 項剝
    奪他人行動自由罪、第212 條變造特種文書罪、第337 條侵
    占遺失物罪（起訴書犯罪事實已述及，惟論罪法條漏未論及
    ）及妨害國幣懲治條例第5 條故意損毀幣券罪。被告為達強
    盜之目的，同一時段於同一處所，接續傷害被害人戊○○、
    甲○○及剝奪被害人戊○○、乙○○、甲○○等人之行動自
    由，係以一傷害行為傷害數人及以一行為剝奪數人行動自由
    ，應依傷害及剝奪行動自由之想像競合犯，分別依刑法第55
    條從一重論處，又被告上開所犯加重強盜罪、傷害罪、剝奪
    他人行動自由罪三罪間又被告所犯上開變造特種文書罪、侵
    占遺失物罪二罪間，均有方法結果之關係，為牽連犯，應依
    刑法第55條之規定，分別從一重之加重強盜罪及變造特種文
    書罪論處。又被告上開所犯之加重強盜罪、變造特種文書罪
    、故意損毀幣券罪各罪間，犯意個別，行為互異，應請予分
    論併罰。審酌被告年輕力壯，不思以正途賺取錢財，竟持刀
    強盜財物，手段惡劣，嚴重危害社會治安，且造成被害人身
    心之傷害及社會秩序破壞非輕，且其前因懲治盜匪條例案件
    ，經法院判處有期徒刑11年及有期徒刑4 月，應執行有期徒
    刑11年2 月確定，目前尚在假釋期間，有其台灣高等法院被
    告前案紀錄表1 份在卷可稽，仍再犯本件之加重強盜犯行，
    變造身分證之數量僅1 張，燒毀之國幣金額非低，惟犯後坦
    承犯行態度尚可等一切情狀，各量處如主文所示之刑，強盜
    及變造特種文書罪並定其應執行之刑。罰金部分並定其易服
    勞役之折算標準。又扣案之膠帶1 條及變造之身分證1 枚上
    之丙○○相片1 張，為被告所有，供本件犯罪所用之物，應
    依刑法第38條第1 項第2 款之規定宣告沒收。至本件其餘被
    告犯罪所用之絲襪、手套、鴨舌帽、水果刀等，業據被告陳
    明已丟棄，應已滅失，自無須再予宣告沒收。又扣案之尼龍
    繩2 條、電線2 條、主燈電源線1 條、電話線2 條並非被告
    所有，公文袋3 封、水箱杯紙1 杯、空塑膠杯水1 杯、麵包
    1 個、血衣4 件、煙蒂5 只、現金2700元、電話簿1 本，均
    非違禁物，且無法證明與本案之犯罪有關，爰均不予宣告沒
    收。
據上論斷，應依刑事訴訟法第299 條第1 項前段，妨害國幣懲治
條例第5 條，刑法第11條前段、第330 條第1 項、第277 條第1
項、第302 條第1 項、第212 條、第337 條、第55條、第51條第
5款 、第42條第2 項、第38條第1 項第2 款，罰金罰鍰提高標準
條例第1 條前段、第2 條，現行法規所定貨幣單位折算新臺幣條
例第2 條，判決如主文。
中　　華　　民　　國　　94　　年　　6 　　月　　24　　日
                  刑事第六庭    審判長法　官   蔡國卿
                                      法  官   楊筑婷
                                      法  官   林俊寬
以上證明與原本無異。
如不服本判決，應於判決送達後10日內，向本院提出上訴狀。
中　　華　　民　　國　　94　　年　　6 　　月　　24　　日
                                      書記官  蔡淑貞
中華民國刑法第330條
犯強盜罪而有第321 條第1 項各款情形之一者，處7 年以上有期
徒刑。
前項之未遂犯罰之。
中華民國刑法第212條
偽造、變造護照、旅券、免許證、特許證及關於品行、能力服務
或其他相類之證書、介紹書，足以生損害於公眾或他人者，處1
年以下有期徒刑、拘役或300 元以下罰金。
妨害國幣懲治條例第5條
故意損毀幣券，致不堪行使者，處所損毀幣額五倍以下罰金。
